【裁判字號】    98,簡上,38
【裁判日期】    980907
【裁判案由】    詐欺
【裁判全文】
臺灣宜蘭地方法院刑事判決              98年度簡上字第38號
上  訴  人
即  被  告  丁○○
上列上訴人因詐欺案件，不服本院簡易庭98年度簡字第227號中
華民國98年4月23日第一審簡易判決（聲請案號：臺灣宜蘭地方
法院檢察署98年度偵緝字第74號），提起上訴，本院管轄之第二
審合議庭判決如下：
    主  文
上訴駁回。
    事  實
一、丁○○於民國95年、96年間分別因毒品危害防制條例案件，
    先後經本院以95年度易字第280號、96年度易字第111號判處
    有期徒刑6月、6月確定，嗣經本院裁定減刑為有期徒刑3月
    、3月，並接續執行，而於96年10月15日執行完畢。詎其能
    預見將自己之帳戶存摺、印章、提款卡、密碼交付他人，可
    供他人以該帳戶做為詐欺取財之人頭帳戶使用，竟不違背其
    本意，仍基於幫助他人詐欺取財之不確定犯罪故意，於97年
    2月25日至97年2月29日間之某日，在宜蘭縣宜蘭市中山公園
    ，將其於97年2月22日所開立之永豐商業銀行宜蘭分行（下
    稱永豐銀行）帳號00000000000000號帳戶之存摺、印章、提
    款卡、密碼，以新臺幣（下同）4千元之價格，出售予綽號
    「小傑（杰）」之甲○○，而容任甲○○將上開帳戶資料轉
    交詐欺集團作為財產犯罪工具。嗣甲○○將上開帳戶存摺、
    印章、提款卡、密碼交付真實姓名、年籍不詳之詐欺集團成
    員，該詐欺集團成員即基於意圖為自己不法所有之犯意聯絡
    ，於97年3月11日前之某時，接續撥打電話予丙○○，佯稱
    丙○○中了香港六合彩彩金1千5百萬元，要求丙○○先匯稅
    金始得領獎等語，致使丙○○陷於錯誤，而先後於97年3月1
    3日、97年3月14日，分別依其指示匯款4萬元、11萬元至丁○○上開帳戶內，旋即遭詐欺集團成員提領一空，嗣丙○○
    查覺有異始知受騙。
二、案經高雄市政府警察局鹽埕分局報請臺灣高雄地方法院檢察
    署呈請臺灣高等法院檢察署檢察長令轉臺灣宜蘭地方法院檢
    察署檢察官偵查後聲請簡易判決處刑。
    理  由
壹、證據能力部分：
一、按被告以外之人於審判外之言詞或書面陳述，除法律有規定
    者外，不得作為證據；又被告以外之人於審判外之陳述，雖
    不符前4條之規定，而經當事人於審判程序同意作為證據，
    法院審酌該言詞陳述或書面陳述作成時之情況，認為適當者
    ，亦得為證據，刑事訴訟法第159條第1項、第159條之5第1
    項分別定有明文。
二、經查：證人丙○○於警詢中所為之陳述（見97年度偵字第24
    964號卷第5頁），雖係被告以外之人於審判外之言詞陳述，
    惟業經被告於審判程序中表示同意作為證據（見本院卷第33
    頁、第70頁），且本院審酌上開言詞陳述作成時情況，並無
    違法之處，認為適當，依上開規定，自得作為證據使用，先
    予敘明。
貳、實體部分：
一、認定犯罪事實所憑之證據及理由：
  (一)訊據被告丁○○固坦承伊有於上開時間開立上開帳戶，並於
    上開時間、地點，將上開帳戶之存摺、印章、提款卡、密碼
    交付他人，嗣丙○○於上開時間，因受騙匯款4萬元、11萬
    元至上開帳戶之事實（見本院卷第32-1頁），核與證人丙○○於警詢中證述情節相符（見97年度偵字第24964號卷第5頁
    ），並有永豐銀行98年6月30日永豐銀宜蘭分行（098）字第
    00020號函附帳號00000000000000號帳戶開戶基本資料及交
    易明細1份在卷足憑（見本院卷第37頁至第41頁），堪認被
    告此部分供述與事實相符。惟被告矢口否認有何幫助詐欺取
    財之犯行，辯稱：伊僅係將帳戶借予他人，並未取得任何金
    錢對價，伊不知該帳戶會遭他人作為詐欺取財之犯罪工具等
    語。
  (二)經查：
  1.被告於98年1月23日偵查中供承：「（問：有無於永豐銀行
    宜蘭分行申辦帳戶？）有。（問：上開帳戶存摺現於何處？
    是否已賣予他人？）我在前年在宜蘭中山公園以4千元賣給1
    個『小傑』。（問：有無告知對方提款卡密碼？）有。（問
    ：帳戶是否申請後旋即賣出？）是，申請3天到1星期就賣出
    。」等語（見98年度偵緝字第270號卷第19頁），且被告於
    本院審理中亦表明上開供述，非出於強暴、脅迫、利誘、詐
    欺或其他不正之方法（見本院卷第33頁、第62頁），復有證
    人丙○○於警詢之證述及帳號00000000000000號帳戶開戶基
    本資料及交易明細1份在卷可佐（見97年度偵字第24964號卷
    第5頁、本院卷第37頁至第41頁），況被告雖稱伊與綽號「
    小傑」即甲○○係好友，惟被告對於綽號「小傑」之真實姓
    名、年籍、住所等毫無所悉，甚至無法提供上開資料以供本
    院傳喚調查，此有本院準備程序筆錄、審判筆錄各1份在卷
    足憑（見本院卷第31頁至第36頁、第51頁），而證人甲○○
    於98年8月26日本院審理中亦證述：「（問：與丁○○是什
    麼關係？見過幾次面？）普通朋友。只有見過3次面，今天
    是第4次見面，1次是在監獄見面，1次是在馬路，另1次見面
    就是在剛剛所述的中山公園。（問：在中山公園與丁○○見
    面的那次，是第幾次？）第3次。第1次是在監獄，第2次是
    在馬路。」等語（見本院卷第64頁至第65頁），足見兩人並
    未有深厚交情，則被告自不可能毫無代價即將上開帳戶存摺
    、印章、提款卡、密碼交付甲○○使用，故被告供承係以4
    千元之代價出售上開帳戶資料予甲○○，核與常情相符。綜
    上，堪認被告於偵查中所為上開供述與事實相符，被告確於
    97年2月25日至97年2月29日間之某日，在宜蘭縣宜蘭市中山
    公園，將上開帳戶之存摺、印章、提款卡、密碼，以4千元
    之價格，出售予甲○○。是被告於本院始翻異前詞辯稱：伊
    僅係出借帳戶，並未收取對價等語，顯不足採。
  2.參以被告於98年6月23日本院準備程序中供稱：「當時『乙○○』跟我說他的帳戶被凍結不能用，所以要向我借，我就
    借他。…我沒有拿到4千元。」等語（見本院卷第32-1頁至
    第33頁）；於98年7月29日本院審理中改稱：「我在公園遇
    到我的朋友，他常常請我喝酒，他跟我說有人要匯錢給他，
    所以向我借存摺，我就把存摺借給他了，該朋友目前在宜蘭
    監獄服刑中，他叫『田世杰』。」等語（見本院卷第51頁）
    ；於98年8月26日本院審理中則改稱：「我確實有把永豐銀
    行宜蘭分行帳號00000000000000號的存摺、提款卡、密碼、
    印章交給『高方振（音同）』，但我沒有拿到4千元，…當
    時『高方振（音同）』跟我說朋友要匯錢給他，所以要向我
    借存摺，我就答應他，我與『高方振（音同）』並不是很熟
    ，跟甲○○比較熟，當時甲○○在旁也說沒有什麼，所以我
    才會借。」等語（見本院卷第72頁）。綜觀被告於本院所為
    上開供詞，就上開帳戶資料究係交付何人、交付原因等重要
    情節供詞反覆不一，倘被告交付上開帳戶資料係供他人合法
    使用，何須刻意隱瞞，前後反覆其詞，顯屬可議。況承前述
    ，被告與甲○○間並未有深厚情誼，甲○○向被告購買上開
    帳戶供己或他人使用，已屬特殊情形，被告竟未加以深入瞭
    解甲○○收購伊帳戶資料之用途及合理性，即依甲○○之要
    求特地開立上開帳戶後，將上開具有專屬性之帳戶資料出售
    予甲○○，足認被告將上開帳戶之存摺、印章、提款卡、密
    碼出售予甲○○時，顯然對於上開帳戶可能遭他人持以作為
    詐欺取財犯行所得財物匯入及提領之工具使用已有所認知。
  3.再按金融機構接受客戶申請一般存款帳戶之現況，絕大多數
    不須任何條件，亦無須任何費用，即任何人均可辦理金融帳
    戶存摺使用，如無特殊理由，實無借用他人存摺使用之必要
    。而金融存摺事關存款人個人財產權益之保障，倘有不明之
    金錢來源，甚而攸關個人法律上之責任，其專有性甚高，除
    非本人、與本人具有信賴關係或其他特殊原因，難認有何流
    通使用之可能，一般人均有妥為保管防阻他人任意使用之認
    識。縱使特殊情況偶有交付他人使用之需，亦必然深入瞭解
    用途及合理性後，再行提供以使用，方符常情。且該等專有
    物品如落入不明人士手中，而未加以闡明正常用途，極易被
    利用為與財產有關之犯罪工具，此為吾人依一般生活認知所
    易於體察之常識。又非有正當理由，他人索借或蒐購金融機
    構帳戶，則客觀上可預見其目的，係供為某筆資金之存入，
    後再行領出之用，且該筆資金之存入及提領過程係有意隱瞞
    其流程或避免行為人身分曝光之用意，一般人本於一般認知
    能力均甚易於瞭解。而一般詐欺集團即常以向不特定人收購
    金融帳戶存摺之方法而從事如同本案之詐欺犯罪模式，報章
    、雜誌、電視亦常有報導。本件被告於案發時係滿39歲之成
    年人，並有工作經驗，顯非無知識及社會經驗之人，就提供
    帳戶與不熟識或不認識之人使用，將為他人作為詐欺犯罪之
    工具，而有幫助他人犯罪之可能，自難諉為不知，亦非全然
    無可預見。是被告能預見金融帳戶存摺、印章、提款卡、密
    碼提供他人使用，將幫助他人實施詐欺犯罪，仍將上開帳戶
    存摺、印章、提款卡、密碼出售予甲○○，任由甲○○將上
    開帳戶資料轉交詐欺集團使用，被告顯有縱他人以其金融帳
    戶實施詐欺犯罪亦不違背其本意之幫助故意，應無疑義。
  4.至於證人甲○○於98年8月26日本院審理中證述：被告係以4
    千元以上之代價，將永豐銀行之帳戶存摺、印章、提款卡、
    密碼出售予「高方振（音同）」男子，被告不知「高方振（
    音同）」收購帳戶係要用來犯罪等語（見本院卷第63頁至第
    69 頁）。惟證人甲○○就被告是否有出售帳戶資料予伊乙
    節，本身具有利害關係，其證詞已難中肯，且被告於偵查及
    本院審理中均供稱係將上開帳戶資料交付證人甲○○，未曾
    提及「高方振（音同）」此人，迄證人甲○○於本院審理中
    證述被告係將帳戶資料交付「高方振（音同）」後，被告始
    附合其詞改稱伊係將帳戶資料交付「高方振（音同）」，然
    以被告之智識程度究不可能誤判交付帳戶之對象，足認證人
    甲○○此部分證詞，係推諉卸責之詞，尚難據此為有利於被
    告之認定。
  5.從而，被告基於幫助他人詐欺取財之不確定犯罪故意，於上
    開時間、地點，將上開帳戶之存摺、印章、提款卡、密碼，
    以4千元之價格，販賣予甲○○，而容任甲○○將上開帳戶
    資料轉交詐欺集團，供該詐欺集團成員利用上開帳戶作為詐
    欺取財犯罪工具之事實，事證明確，犯行堪以認定。
二、論罪科刑之理由：
  (一)被告丁○○所為，係犯刑法第30條第1項、第339條第1項之
    幫助詐欺取財罪。
  (二)被告幫助他人犯罪，應依刑法第30條第2項之規定，按正犯
    之刑減輕其刑。
  (三)被告於95年、96年間分別因毒品危害防制條例案件，先後經
    本院以95年度易字第280號、96年度易字第111號判處有期徒
    刑6月、6月確定，嗣經本院裁定減刑為有期徒刑3月、3月，
    並接續執行，而於96年10月15日執行完畢，此有臺灣高等法
    院被告前案紀錄表1份在卷足憑，其於5年以內故意再犯本件
    有期徒刑以上之罪，為累犯，應依刑法第47條第1項規定，
    加重其刑。
  (四)原審以被告罪證明確，因而適用刑事訴訟法第449條第1項前
    段、第454條第2項，刑法第339條第1項、第30條1項、第2項
    、第47條第1項（原審漏未記載）、第41條第1項前段，刑法
    施行法第1條之1第1項、第2項前段（原審漏未記載）規定。
    並審酌被告正值壯年，具有工作能力，竟不思努力，反貪圖
    小利幫助詐欺集團詐取他人財物，助長詐欺犯罪，影響社會
    治安，且造成被害人受有11萬元損害，及被告之生活狀況、
    智識程度，犯罪後態度等一切情狀，量處被告有期徒刑3月
    ，並諭知易科罰金之折算標準。經核原審判決認事、用法及
    量刑均適法、妥當，應予維持，被告否認犯罪，提起上訴，
    為無理由，應予駁回。
三、適用之法律：
    刑事訴訟法第455條之1第1項、第3項、第368條。
本案經檢察官黃正綱到庭執行職務。
中    華    民    國    98    年    9     月     7    日
                  刑事第三庭  審判長法  官  林惠玲
                                    法  官  劉家祥
                                    法  官  蘇錦秀
以上正本證明與原本無異。
本判決不得上訴。
                                    書記官  劉晨輝
中    華    民    國    98    年    9     月    9     日
【附錄本案論罪科刑法條】
★刑法第339條第1項：
意圖為自己或第三人不法之所有，以詐術使人將本人或第三人之
物交付者，處5年以下有期徒刑、拘役或科或併科1千元以下罰金
。


司法院資訊處製作；財團法人民間司法改革基金會備份。
